【裁判字號】    99,中簡上,580
【裁判日期】    990816
【裁判案由】    詐欺
【裁判全文】
臺灣臺中地方法院刑事判決           99年度中簡上字第580號
公  訴  人  臺灣臺中地方法院檢察署檢察官
上  訴  人
即  被  告  戊○○
上列上訴人即被告因詐欺案件，不服本院臺中簡易庭九十九年度
中簡字第一五四一號，中華民國九十九年五月十九日第一審簡易
判決（聲請簡易判決處刑案號：臺灣臺中地方法院檢察署99年度
偵字第2713號、第4549號、第8933號），提起上訴，本院管轄第
二審之合議庭判決如下：
    主    文
上訴駁回。
戊○○緩刑貳年。
    犯罪事實
一、戊○○前無不法犯罪之前科紀錄，素行尚佳，其於民國九十
    八年十一月二十七日，從自由時報九十八年十一月二十三日
    刊載之分類廣告得知有某不詳公司應徵司機之徵才訊息，其
    依照報紙所載之聯絡方式與真實姓名、年籍均不詳，自稱「
    小楊」之成年男子聯繫後，該「小楊」乃要求欲獲得工作錄
    取需提供帳戶之提款卡與密碼等帳戶資料以供公司審核之用
    ，戊○○明知個人在金融機構帳戶之提款卡係供帳戶名義人
    自己使用之重要理財工具，關係個人財產之表徵，且可預見
    提款卡及其密碼資料如恣意交予他人，而未加以闡明正常用
    途，極易被利用為與財產有關之犯罪工具，竟仍不顧他人可
    能遭受財產上損害之危險，而基於縱若其所提供之金融機構
    帳戶資料被利用作為詐欺取財之用，亦不違背其本意之幫助
    犯意，率爾輕忽，未詳加思慮該「小楊」之成年男子要求交
    付前開帳戶資料以為審核之合理性，即依「小楊」之指示，
    於九十八年十一月二十八日十四時許，在臺中火車站旁國光
    客運附近之「7-11便利商店」門口，將其前於九十二年五月
    十三日，在兆豐國際商業銀行大里分行（原為交通銀行大里
    分行，下稱兆豐商銀）所開立，帳號00000000000000號帳戶
    之提款卡及密碼資料，交付告知予「小楊」所指派之真實姓
    名、年級均不詳，綽號「阿德」之成年男子收受及知悉。該
    「阿德」於取得上開戊○○所提供之帳戶資料後，即與共組
    詐欺集團之其他成員，共同基於意圖為自己不法所有之犯意
    聯絡，先後於不詳時間，在奇摩購物網站刊登不實之廣告，
    佯裝拍賣出售如附表「詐騙手法欄」所示之物品，致使居於
    臺中市西區之庚○○、臺北縣中和市之丁○○、臺中市北區
    之乙○○、桃園縣平鎮市之己○○、臺北市士林區之甲○○
    誤信為真，均陷於錯誤，而於附表所示時間，各依指示匯入
    新臺幣（下同）二萬一千元、一萬元、六千元、二萬一千元
    、一萬二千元之現款至戊○○所開設之上述兆豐商銀帳戶內
    。未幾，即由前述詐欺集團成員持上揭戊○○所交付之兆豐
    商銀提款卡與密碼資料，將庚○○等人遭訛詐所匯入之款項
    咸提領一空。嗣庚○○等人於匯款後均未收到貨品，始知受
    騙，經報警處理，乃循線查悉上情。
二、案經桃園縣政府警察局平鎮分局報請臺灣桃園地方法院檢察
    署檢察官呈請臺灣高等法院檢察署檢察長令轉，暨臺北市政
    府警察局士林分局、臺北縣政府警察局中和第一分局先後報
    請臺灣臺中地方法院檢察署檢察官偵查起訴。
    理    由
一、訊據被告戊○○坦認確有於上揭時地，將前述其所開立兆豐
    商銀帳戶之提款卡及密碼資料，均交付告知予自稱「阿德」
    之成年男子所屬詐欺集團成員知悉使用之事實；且該名成年
    男子所屬詐欺集團成員所為如附表所示之詐欺犯行，亦據被
    害人庚○○、丁○○、乙○○、己○○、甲○○於警詢中均
    指述綦詳〔見偵字第5309號卷第19頁至第20頁、第24頁至第
    25頁、第29頁至第30頁，臺北縣政府警察局中和第一分局警
    卷第4頁及其反面，臺北市政府警察局士林分局警卷第1頁至
    第2頁。按被告以外之人（包括證人、鑑定人、告訴人、被
    害人及共同被告等）於審判外之陳述，雖不符刑事訴訟法第
    一百五十九條之一至之四等四條之規定，而經當事人於審判
    程序同意作為證據，法院審酌該言詞陳述或書面陳述作成時
    之情況，認為適當者，亦得為證據；當事人、代理人或辯護
    人於法院調查證據時，知有刑事訴訟法第一百五十九條第一
    項不得為證據之情形，而未於言詞辯論終結前聲明異議者，
    視為有前項之同意，同法第一百五十九條之五定有明文。立
    法意旨在於傳聞證據未經當事人之反對詰問予以核實，原則
    上先予排除；惟若當事人已放棄反對詰問權，於審判程序中
    表明同意該等傳聞證據可作為證據；或於言詞辯論終結前未
    聲明異議，基於尊重當事人對傳聞證據之處分權，暨證據資
    料愈豐富，愈有助於真實發見之理念，且強化言詞辯論主義
    ，使訴訟程序得以順暢進行，上開傳聞證據亦均具有證據能
    力。本件被告已於本院審理時表示就被害人庚○○、丁○○
    、乙○○、己○○、甲○○等人於警詢中之言詞陳述內容並
    無異見，且同意採為證據使用（見本院二審卷第26頁反面）
    ，經本院審酌被害人庚○○等人此等陳述作成時之客觀狀況
    ，並無任何遭不當施壓或干擾，亦未有事證顯示渠等有遭受
    不當取證之情形，因認以之作為本件之證據亦屬適當，依上
    開刑事訴訟法第一百五十九條之五第一項之規定，自均得作
    為證據使用，而為本院憑斷之基礎〕，並有被害人庚○○提
    出之中國信託商業銀行自動櫃員機交易明細表、被害人丁○○提出之華南商業銀行存摺內頁明細、網頁資料、被害人乙○○提出之合作金庫商業銀行網路ATM交易明細表、奇摩拍
    賣網頁資料、被害人己○○提出之郵政自動櫃員機交易明細
    表、被害人甲○○提出之臺北富邦銀行自動櫃員機交易明細
    表、奇摩拍賣網頁資料、兆豐國際商業銀行股份有限公司大
    里分公司九十八年十二月十六日（98）兆銀大里字第00317
    號函附之被告所申設之上揭帳戶之開戶基本資料、資金往來
    明細表等件存卷可憑（偵字第5309號卷第22頁、第26頁至第
    27頁、第31頁、第33頁至第36頁，臺北縣政府警察局中和第
    一分局警卷第10頁、第12頁，臺北市政府警察局士林分局警
    卷第22頁至第27頁）。又按刑法上之故意，分直接故意（確
    定故意）與間接故意（不確定故意），「行為人對於構成犯
    罪之事實，明知並有意使其發生者」為直接故意，「行為人
    對於構成犯罪之事實，預見其發生而其發生並不違背其本意
    者」為間接故意；一般人至銀行開設帳戶並非難事，如非洗
    錢、犯罪等不法目的，依常情並無捨棄自己帳戶而迂迴收受
    他人帳戶使用之理，是被告對於前揭綽號「阿德」之成年男
    子所屬詐欺集團成員可能將其所提供之帳戶資料用來作為詐
    欺等非法用途上，應有所預見，且不違背其本意，其竟仍提
    供帳戶資料予以使用，足見該名成年男子所屬詐欺集團成員
    將被告所提供之帳戶資料用來作為詐欺取財之用，為被告所
    容認及允許。另查金融機構帳戶可供款項之存匯、提領，係
    一般人均可輕易申請開設，並無任何資格條件之限制，且金
    融存款帳戶，事關存戶個人財產權益之保障，其與存戶印鑑
    章、提款卡結合，專屬性、私密性更形提高；除非本人或與
    本人具密切關係之人，難認有何理由可自由流通使用該存摺
    、印章；一般人亦均有應妥為保管存摺及提款卡，以防止存
    摺及提款卡被他人冒用之認識，縱有特殊情況偶有將存摺、
    提款卡交付他人之需，亦必深入瞭解其用途後始行提供使用
    ，實乃吾人日常生活經驗與事理；且存摺、印章及提款卡等
    有關個人財產、身分之物品，如淪落不明人士手中，極易被
    利用為與財產犯罪有關之犯罪工具；而與他人於身分上不具
    密切關係之人，竟要求他人提供帳戶資料以為使用，此等行
    為，客觀上已屬可疑，且顯係供為某非正當資金進出使用，
    而隱瞞其流程及行為人身分曝光之不法意圖亦可預見；若此
    之社會現實，恆係一般人本於日常生活經驗即可體察，本件
    被告對此自亦難諉為不知，是被告提供其所開設之上開兆豐
    商銀帳戶之提款卡及密碼資料時，應有幫助他人犯詐欺取財
    罪之不確定故意，堪可認定。綜此，本件事證至臻明確，被
    告幫助詐欺犯行洵堪認定。
三、查前開真實姓名、年籍均不詳，綽號「阿德」之成年男子所
    屬詐欺集團成員，基於意圖為自己不法所有之犯意聯絡，以
    如附表所示之方式對被害人庚○○、丁○○、乙○○、己○○、甲○○等人行騙，並致使被害人庚○○等人均陷於錯誤
    ，因而交付本人之財物，則該綽號「阿德」之成年男子所屬
    詐欺集團成員所為，應係犯刑法第三百三十九條第一項之詐
    欺取財罪。被告戊○○提供其所開設前揭兆豐商銀帳戶之提
    款卡及密碼資料予該名綽號「阿德」之男子所屬詐欺集團成
    員，以為詐欺取財所用，係基於幫助他人詐欺取財之不確定
    故意，且所為屬詐欺取財罪構成要件以外之行為，核其所為
    係犯刑法第三十條第一項前段、第三百三十九條第一項之幫
    助詐欺取財罪。被告幫助該成年男子所屬詐欺集團成員犯詐
    欺取財罪，構成幫助犯，應依刑法第三十條第二項之規定減
    輕其刑。被告以一行為交付上開兆豐商銀之帳戶資料，幫助
    前述綽號「阿德」之成年男子所屬詐欺集團成員分別對被害
    人庚○○、丁○○、乙○○、己○○、甲○○等人為詐欺取
    財犯行，其係以一行為觸犯五個基本構成要件相同之幫助詐
    欺罪名，構成同種想像競合犯，應依刑法第五十五條之規定
    從幫助詐欺取財之一罪處斷。
四、原簡易判決因認被告戊○○罪行事證明確，適用刑法第三十
    條、第三百三十九條第一項、第五十五條、第四十一條第一
    項前段、刑法施行法第一條之一第一項、第二項前段之規定
    ，對被告量處有期徒刑三月，並諭知易科罰金之折算標準，
    其認事用法並無違誤，量刑亦稱妥適。被告上訴意旨未能具
    體指摘原審判決認事用法有何疏漏或違誤之處，遽對原判決
    提起上訴，其所陳尚不足以動搖第一審簡易判決所認定之犯
    罪事實與量刑結果，因認被告之上訴為無理由，自應予以駁
    回。
五、末查，被告戊○○前未曾因故意犯罪受有期徒刑上刑之宣告
    ，此有其臺灣高等法院被告前案紀錄表在卷可按，被告因一
    時失慮，致為本件犯行，但畢竟僅提供帳戶資料予他人使用
    ，並非不法犯罪集團之核心份子，於本件之犯罪情節尚未至
    無可原宥之程度，且被告犯後始終坦承犯行，並已於九十九
    年七月二十六日、二十九日於本院臺中簡易庭分別與被害人
    庚○○、乙○○、甲○○、丁○○、己○○調解成立，此有
    本院調解結果報告書、九十九年度司中調字第一七一三號、
    一七一四號調解程序筆錄附卷可參（見本院二審卷第28頁、
    第38頁至第39頁），被告業已展現深切悔悟之情與期能以金
    錢賠償稍事彌補被害人庚○○等人所受身心損害之心意，其
    經此偵審程序與科刑之教訓，當能知所警惕而信無再犯之虞
    ，本院因認原審判決對被告所宣告之前揭有期徒刑，應以暫
    不執行為適當，爰依刑法第七十四條第一項第一款規定併予
    諭知緩刑二年，用啟自新，並觀後效。
據上論斷，應依刑事訴訟法第四百五十五條之一第一項、第三項
、第三百六十八條，刑法第七十四條第一項第一款，判決如主文
。
本案經檢察官丙○○到庭執行職務。
中    華    民    國    99    年    8     月    16    日
                  刑事第三庭  審判長法  官  周瑞芬
                                    法  官  李慧瑜
                                    法  官  陳思成
以上正本證明與原本無異。
不得上訴。
                                    書記官  陳淑華
中    華    民    國    99    年    8     月    16    日
附表：
┌──┬───────┬───┬─────────┬────────┬───────┬───┐
│編號│詐騙匯款之時間│被害人│  匯  款  金  額  │匯入被告之金融機│詐  騙  手  法│備  註│
│    │              │      │    （新臺幣）    │構帳戶          │              │      │
├──┼───────┼───┼─────────┼────────┼───────┼───┤
│ 一 │98年11月28日上│庚○○│21,000元          │兆豐國際商業銀行│由該詐騙集團某│      │
│    │午10時56分    │      │                  │大里分行帳號0172│成員以「winnie│      │
│    │              │      │                  │0000000000號    │emily2003」帳 │      │
│    │              │      │                  │                │號於奇摩購物網│      │
│    │              │      │                  │                │站虛偽刊登拍賣│      │
│    │              │      │                  │                │apple macbook │      │
│    │              │      │                  │                │pro15.4吋筆記 │      │
│    │              │      │                  │                │型電腦1臺，謝 │      │
│    │              │      │                  │                │適鴻於98年11月│      │
│    │              │      │                  │                │28日上午8時30 │      │
│    │              │      │                  │                │分許，見該拍賣│      │
│    │              │      │                  │                │廣告後誤信為真│      │
│    │              │      │                  │                │，而與該詐騙集│      │
│    │              │      │                  │                │團某成員聯絡購│      │
│    │              │      │                  │                │買，且陷於錯誤│      │
│    │              │      │                  │                │, 而至臺中市美│      │
│    │              │      │                  │                │村路1段736號「│      │
│    │              │      │                  │                │7-11便利商店」│      │
│    │              │      │                  │                │設置之ATM匯款 │      │
│    │              │      │                  │                │至對方指定之帳│      │
│    │              │      │                  │                │戶內。        │      │
├──┼───────┼───┼─────────┼────────┼───────┼───┤
│ 二 │98年11月28日上│丁○○│10,000元          │同上            │由該詐騙集團某│      │
│    │午11時8分許   │      │                  │                │成員以不詳之帳│      │
│    │              │      │                  │                │號於奇摩購物網│      │
│    │              │      │                  │                │站虛偽刊登拍賣│      │
│    │              │      │                  │                │52吋奇美電視1 │      │
│    │              │      │                  │                │臺，丁○○於98│      │
│    │              │      │                  │                │年11月27日22時│      │
│    │              │      │                  │                │許，見該拍賣廣│      │
│    │              │      │                  │                │告後誤信為真，│      │
│    │              │      │                  │                │而與該詐騙集團│      │
│    │              │      │                  │                │某成員聯絡購買│      │
│    │              │      │                  │                │，且陷於錯誤, │      │
│    │              │      │                  │                │而至臺北縣中和│      │
│    │              │      │                  │                │市○○路320號 │      │
│    │              │      │                  │                │華南銀行設置之│      │
│    │              │      │                  │                │ATM匯款至對方 │      │
│    │              │      │                  │                │指定之帳戶內。│      │
├──┼───────┼───┼─────────┼────────┼───────┼───┤
│ 三 │98年11月28日上│乙○○│6,000元           │同上            │由該詐騙集團某│      │
│    │午11時33分許  │      │                  │                │成員以「ginger│      │
│    │              │      │                  │                │ air」帳號於奇│      │
│    │              │      │                  │                │摩購物網站虛偽│      │
│    │              │      │                  │                │刊登拍賣CHANEL│      │
│    │              │      │                  │                │2.55羊皮黑色包│      │
│    │              │      │                  │                │1個，乙○○於9│      │
│    │              │      │                  │                │8年11月28日上 │      │
│    │              │      │                  │                │午11時20分許，│      │
│    │              │      │                  │                │見該拍賣廣告後│      │
│    │              │      │                  │                │誤信為真，而與│      │
│    │              │      │                  │                │該詐騙集團某成│      │
│    │              │      │                  │                │員聯絡購買，且│      │
│    │              │      │                  │                │陷於錯誤, 而以│      │
│    │              │      │                  │                │網路ATM匯款至 │      │
│    │              │      │                  │                │對方指定之帳戶│      │
│    │              │      │                  │                │內。          │      │
├──┼───────┼───┼─────────┼────────┼───────┼───┤
│ 四 │98年11月28日13│己○○│21,000元          │同上            │由該詐騙集團某│      │
│    │時23分許      │      │                  │                │成員以不詳之帳│      │
│    │              │      │                  │                │號於奇摩購物網│      │
│    │              │      │                  │                │站虛偽刊登拍賣│      │
│    │              │      │                  │                │筆記型電腦1臺 │      │
│    │              │      │                  │                │，己○○於98年│      │
│    │              │      │                  │                │11月28日某時，│      │
│    │              │      │                  │                │見該拍賣廣告後│      │
│    │              │      │                  │                │誤信為真，而與│      │
│    │              │      │                  │                │該詐騙集團某成│      │
│    │              │      │                  │                │員聯絡購買，且│      │
│    │              │      │                  │                │陷於錯誤, 而至│      │
│    │              │      │                  │                │桃園縣平鎮市南│      │
│    │              │      │                  │                │京路19之23號郵│      │
│    │              │      │                  │                │局設置之ATM匯 │      │
│    │              │      │                  │                │款至對方指定之│      │
│    │              │      │                  │                │帳戶內。      │      │
├──┼───────┼───┼─────────┼────────┼───────┼───┤
│ 五 │98年11月28日13│甲○○│12,000元          │同上            │由該詐騙集團某│      │
│    │時25分許      │      │                  │                │成員以「lucybo│      │
│    │              │      │                  │                │bo24」帳號於奇│      │
│    │              │      │                  │                │摩購物網站虛偽│      │
│    │              │      │                  │                │刊登拍賣LV N51│      │
│    │              │      │                  │                │105 Damier Nev│      │
│    │              │      │                  │                │er fullMM袋1個│      │
│    │              │      │                  │                │，於98年11月28│      │
│    │              │      │                  │                │日某時，見該拍│      │
│    │              │      │                  │                │賣廣告後誤信為│      │
│    │              │      │                  │                │真，而與該詐騙│      │
│    │              │      │                  │                │集團某成員聯絡│      │
│    │              │      │                  │                │購買，且陷於錯│      │
│    │              │      │                  │                │誤, 而至臺北市│      │
│    │              │      │                  │                │士林區○○路4 │      │
│    │              │      │                  │                │段310號臺北富 │      │
│    │              │      │                  │                │邦銀行設置之AT│      │
│    │              │      │                  │                │ M匯款至對方指│      │
│    │              │      │                  │                │定之帳戶內。  │      │
└──┴───────┴───┴─────────┴────────┴───────┴───┘

司法院資訊處製作；財團法人民間司法改革基金會備份。
